臺灣彰化地方法院刑事判決
110年度易字第685號
聲  請  人  臺灣彰化地方檢察署檢察官
被      告  黃秀美


上列被告因詐欺案件，經檢察官聲請簡易判決處刑（110年度偵
字第391、970、1643號），本院認不宜逕以簡易判決處刑（原案
號：110年度簡字第1204號），改依通常程序審判，判決如下：
    主  文
本件免訴。
    理  由
一、聲請簡易判決處刑意旨略以：被告黃秀美可預見將金融帳戶
    交付他人，有被犯罪集團利用作為犯罪工具之虞，竟為獲取
    上開租用帳戶之報酬，而基於幫助他人詐欺取財之不確定故
    意，而於民國109年6月21日前之某日，在facebook（下稱：
    臉書）社團發現暱稱「謝佩珊」刊登應徵工作之訊息，經分
    別加入通訊軟體LINE帳號：000000（暱稱：筱玥工作室）、
    000000（暱稱：莹莹主管）聯絡後，以每本帳戶每10日可獲
    得新臺幣（下同）1萬元報酬之方式租用帳戶，而於同年月2
    4日16時53分許，在彰化縣○○市○○路00號全家便利商店彰化
    順風店，將其申辦之國泰世華商業銀行帳號000000000000號
    帳戶（下稱：上開國泰世華帳戶）之金融卡（金融卡密碼已
    先變更為000000)，以店到店寄送方式，寄送至不詳之全家
    便利商店門市，交予詐欺集團，該詐欺集團成員取得上開國
    泰世華帳戶後，即意圖為自己不法之所有，於附表所示之時
    間，以附表所示之方式，對附表所示之人施以詐術，致如附
    表所示之人陷於錯誤，分別於附表所示之時間，匯款附表所
    示之金額至上開國泰世華帳戶內，旋遭該詐欺集團成員提領
    一空。因認被告涉犯刑法第30條第1項前段、第339條第1項
    之幫助詐欺取財罪嫌等語。
二、案件曾經判決確定者，應諭知免訴之判決，並得不經言詞辯
    論為之，此觀刑事訴訟法第302條第1款、第307條之規定即
    明。又法律上一罪之案件，無論其為實質上一罪（接續犯、
    繼續犯、集合犯、結合犯、吸收犯、加重結果犯）或裁判上
    一罪（想像競合犯及刑法修正前之牽連犯、連續犯），在訴
    訟上均屬單一性案件，其刑罰權既僅一個，自不能分割為數
    個訴訟客體。而單一案件之一部犯罪事實曾經有罪判決確定
    者，其既判力自及於全部，其餘犯罪事實不受雙重追訴處罰
    （即一事不再理），否則應受免訴之判決（最高法院97年度
    台非字第211號、98年度台非字第30號判決意旨參照）。又
    按刑事訴訟法第303條第2款規定已經提起公訴或自訴之案件
    ，在同一法院重行起訴者，應諭知不受理之判決，係以已經
    提起公訴或自訴之同一案件尚未經實體上判決確定者為限。
    如果已經實體上判決確定，即應依同法第302條第1款諭知免
    訴之判決，而無諭知不受理之可言（最高法院60年度台非字
    第173號判決意旨參照）。
三、經查：
  ㈠被告前於109年6月22日在臉書上看見兼職之訊息，即以通訊
    軟體LINE，與真實姓名年籍不詳自稱為撲克之星線上投注公
    司招募作業組「筱玥工作室」之詐欺集團成員（無證據證明
    為未滿18歲之人）聯繫後，約定將金融帳戶提供予該公司使
    用，每提供1個金融帳戶每月可得3萬元之報酬；並於同年月
    24日，前至設於彰化縣彰化市彰化師範大學附近之全家便利
    超商門市，依「筱玥工作室」之指示將其所申設之第一商業
    銀行(帳號：00000000000號)及國泰世華銀行（帳號：00000
    0000000號）之金融卡密碼均變更為000000，再寄予名為「
    陳威錫」之詐欺集團不詳成年成員收受，以此方式容任該詐
    騙集團成員利用上開帳戶之金融卡，遂行詐欺取財及洗錢等
    犯行。嗣該詐欺集團所屬成員即共同意圖為自己不法之所有
    ，並基於詐欺取財及洗錢之犯意聯絡(無證據顯示該詐欺集
    團成員共同正犯達3人以上或其中含有少年成員)，於同年月
    28日21時8分許，以電話與吳月琪聯絡，佯稱其於網路購物
    ，因送貨員誤勾為榮譽會員，需繳納1萬2000元之會費，其
    需依指示操作自動櫃員機處理云云，致吳月琪陷於錯誤，依
    指示操作自動櫃員機，而於同日22時37分許、23時16分許，
    先後轉帳2萬9985元、2萬9985元，至被告上揭第一商業銀行
    帳戶內等事實，業經本院於109年12月28日以109年度金訴字
    第129號判決被告幫助犯洗錢防制法第14條第1項之一般洗錢
    罪，處有期徒刑2月，併科罰金1萬元，罰金如易服勞役，以
    1仟元折算壹日。緩刑貳年，並應按該判決附表所示之給付
    方式向吳月琪支付損害賠償 ，並已於110年1月27日確定（
    下稱前案）等情，業經本院調卷查明，並有上開刑事判決及
    臺灣高等法院被告前案紀錄表在卷可稽。
  ㈡被告於本院110年9月27日訊問中陳稱：前案跟本案所提供之
    金融卡是同時間寄出、寄給同一個人。當時寄出前將2個金
    融卡密碼變更成對方指定的密碼。我有說總共提供2個帳戶
    等語（見本院卷第30頁），核與被告提供之LINE對話紀錄內
    如相符。且由前案判決之犯罪事實中，即已明確詳載被告係
    同時提供其所申辦之第一商業銀行帳號00000000000號及國
    泰世華銀行帳號000000000000號帳戶（即本案被告所提供之
    金融帳戶）之金融卡。是本案被告以一次提供其申辦之上開
    2個金融帳戶之幫助行為，同時幫助詐欺正犯詐欺前案告訴
    人吳月琪及本案告訴人蔡雨芝、徐浤展，為想像競合犯。準
    此，本案起訴被告幫助詐欺取財之犯罪事實，既與本院109
    年度金訴字第129號確定判決，具有想像競合犯之裁判上一
    罪關係，應為該案確定判決效力所及，揆諸前揭說明，本案
    不得再行追訴，爰不經言詞辯論，逕為諭知免訴之判決。
據上論斷，應依刑事訴訟法第452條、第302條第1款、第307條，
判決如主文。 
中　　華　　民　　國　　110 　年　　10　　月　　6 　　日
                    刑事第七庭  審判長法  官  王義閔
                                      法  官  鮑慧忠
                                      法  官  王素珍
以上正本證明與原本無異。
如不服本判決應於收受判決後20日內向本院提出上訴書狀，並應
敘述具體理由。其未敘述上訴理由者，應於上訴期間屆滿後20日
內向本院補提理由書(均須按他造當事人之人數附繕本)「切勿逕
送上級法院」。
告訴人或被害人對於判決如有不服具備理由請求檢察官上訴者，
其上訴期間之計算係以檢察官收受判決正本之日期為準。
中　　華　　民　　國　　110 　年　　10　　月　　6 　　日
                                      書記官  廖涵萱
附表：（民國／新臺幣）
編號 告訴人 詐欺行為時間 詐欺行為方式 匯款時間 匯款金額 1 蔡雨芝 109年5月23日 詐欺集團成員假冒STAYREAL工作人員與富邦銀行人員撥打電話向蔡雨芝佯稱：因不慎設定為VIP會員，如要取消，需先匯款。 109年6月28日16時17分許 2萬9,988元     109年6月28日16時26分許 2萬9,970元     109年6月28日16時39分許 4萬9,988元     109年6月28日16時41分許 3萬9,997元 2 徐浤展 109年6月28日17時2分許 詐欺集團成員假冒網購之業務代理人及中國信託銀行客服，撥打電話向徐浤展佯稱：因先前手錶交易要協助退款。 109年6月28日17時45分許 1萬4,123元